臺灣板橋地方法院刑事判決　　　　　　　　　　　　九十三年度交簡上字第三二號
　　上　訴　人
　　即　被　告　乙○○
右列上訴人因被告過失傷害案件，不服本院中華民國九十三年二月二十七日第一審刑
事簡易判決〔九十二年度交簡字第九九五號，聲請簡易判決處刑書案號：臺灣板橋地
方法院檢察署九十二年度偵字第一三八二六號〕，提起上訴，本院管轄第二審之合議
庭判決如左：
    主  文
上訴駁回。
乙○○緩刑貳年。
    事  實
一、乙○○為營業用小客車司機，為從事駕駛業務之人，於民國九十二年五月二十二
    日凌晨某時許，駕駛車號五Ｅ－九八七號營業用小客車，行經台北縣新莊市○○
    路附近，搭載乘客林文星（業經告訴人撤回告訴，由原審另為不受理判決），擬
    前往新莊市○○路，於當日凌晨二時三十分許至四十分許，行經新莊市○○路與
    中港路交叉口處前，車停內側車道等候號誌變換時，林文星與乙○○均明知駕駛
    車輛應注意停車地點，且開啟車門時，應注意車外行人車輛等狀況，其等亦無不
    能注意之情形，林文星率而要求乙○○於前方停車，並將車資交予乙○○，隨即
    開啟車門，而乙○○復疏未盡其職業駕駛業務上之注意義務，竟未先向右路邊停
    靠，亦未阻止林文星下車，而任林文星於內側車道上直接開啟右後車門，致同向
    由甲○○所騎乘之機車（車號ＱＯＢ－五五六號）自後方行駛而來時閃避不及撞
    擊該車之
    右後車門而人車倒地，致甲○○受有左手第五指第二指節瘀青長二公分、右腰部
    皮下出血長四公分、左大腿皮下出血長五公分、後枕部皮下血腫及尾骨挫傷併骨
    折等傷害。乙○○肇事後即主動向警方報案，於臺北縣政府警察局新莊分局交通
    分隊警員據報前往處理尚不知係何人肇事前，即在場向警表示係其肇事而自首，
    並接受審判。
二、案經甲○○訴請臺北縣政府警察局新莊分局報請臺灣板橋地方法院檢察署檢察官
    偵查後聲請以簡易判決處刑。
    理  由
一、訊據被告乙○○矢口否認涉有上開犯行，辯稱：現行法令規定營業用小客車不得
    加裝後車門之控制器以控制後車門之開關，故乘客欲開啟車門皆非駕駛所能控制
    ，當時車停在中間等紅燈，乘客林文星沒有事先跟我講，就將車資放置在右前座
    位上，即開啟車門，被告料想不到，要開口阻止他，已經來不及了，被告於短時
    間內更無法反應過來，並非任由林文星任意開啟車門，被告想要先給告訴人二萬
    元，其他以分期方式與與告訴人和解，但告訴人不同意，希望能給被告緩刑云云
    。經查：
  (一)右揭事實，業據告訴人甲○○於警詢、偵訊時指訴歷歷，核與同案被告林文星於
    警詢、偵訊時供認之情節相符，且有道路交通事故現場圖、道路交通事故調查報
    告表、台北縣政府警察局新莊分局道路交通事故補充資料表、肇事地點暨上開營
    業用小客車、機車受損照片計八幀及告訴人因此車禍受有左手第五指第二指節瘀
    青長二公分、右腰部皮下出血長四公分、左大腿皮下出血長五公分、後枕部皮下
    血腫及尾骨挫傷併骨折等傷害之新泰綜合醫院甲種診斷明書一紙等附卷足憑。且
    本件肇事經送台灣省台北縣區車輛行車事故鑑定委員會鑑定結果，亦同此認定，
    此有台灣省台北縣區車輛行車事故鑑定委員會九十二年九月三日北鑑字第九二一
    ○三一之一號函暨鑑定意見書一紙在卷可稽。
  (二)雖被告猶執前詞置辯；然被告於偵訊時供認對於上開鑑定結果沒有意見等語、於
    本院原審調查時供認對於檢察官聲請簡易判決處刑書之犯罪事實沒有意見等語，
    且據同案被告林文星於偵查中已供承：「我看見前方復興路與中港路口號誌為紅
    燈，於是我告訴駕駛乙○○，在前方停車就好，我看車資顯示九十五元，於是我
    拿一百元並告訴乙○○不用找錢，就打開車門準備下車，就在我打開右後車門時
    ，後方行駛而來之輕機車左把手就撞上營業用小客車之右後車門，當時因為沒有
    注意到後方是否有來車就把開車門。」等語，是乘客林文星於下車之前即又有告
    知被告要下車，依前開道路交通事故現場圖、道路交通事故調查報告表、現場照
    片所示，肇事地點為單向一線快車道、一線慢車道，肇事地點右側並無障礙物，
    此時縱前方路口號制為紅燈，被告於得知乘客林文星欲下車時仍可向右側之路邊
    停靠，或縱無法向右路邊停靠，亦應及時告知乘客林文星待其將車輛向路邊停妥
    後再下車，惟被告先於警詢時辯稱：「我由後視鏡發現後方有機車行駛而來，於
    是我趕緊要乘客林文星慢點打開車門，但林文星速度很快就打開車門」云云、於
    偵訊時辯稱：「我說等一下」云云、後又改稱：「我來不及叫他不要開門」云云
    ，被告先後辯解不一，再參以同案被告林文星之供述，足認被告於知悉林文星欲
    下車時並未提醒或告知乘客林文星應待其向路邊停靠時再行下車或打開車門時要
    注意後方來車，被告上開所辯，無非係事後卸責之詞，不足採信。
  (三)按汽車駕駛人停車時，應注意停車向外開啟車門時，應注意行人、車輛，並讓其
    先行，且停車時應依車輛順行方向僅靠道路右側，但單行道應僅靠路邊停車，道
    路交通安全規則第一百十二條第一項第十五款、第二項分別定有明文，被告駕駛
    上開營業用小客車，其原應注意上開關於交通安全之規定，復無不能注意之情事
    ，竟疏未注意停車地點及乘客開啟車門應注意行人車輛等狀況而肇事，其有過失
    灼然，且其過失行為與告訴人所受傷害復有相當因果關係，是本件事證已臻明確
    ，被告過失傷害犯行洵堪認定，自應依法論科。
二、被告於駕駛上開營業小客車載客營業之際，因過失肇事致告訴人受傷，核其所為
    ，係犯刑法第二百八十四條第二項前段之業務過失傷害人罪。被告肇事後，於有
    偵查權限之機關及公務員發覺其過失傷害之犯行前即向警員自承肇事並接受裁判
    ，此有臺北縣政府警察局偵辦交通事故案件涉嫌人是否自首調查表一紙〈內載報
    案人或勤務中心轉來資料未報明肇事人姓名，警員前往現場處理時，被告乙○○
    、林文星均在場，並當場承認為肇事人〉，是被告之犯行符合自首之要件，應依
    刑法第六十二條前段之規定減輕其刑。原審審酌被告過失程度，告訴人所受之傷
    害、被告犯後態度及迄今仍未與告訴人達成民事和解等一切情狀，依刑事訴訟法
    第四百四十九條第一項前段、第三項，刑法第二百八十四條第二項前段、第六十
    二條前段、第四十一條第一項前段，罰金罰鍰提高標準條例第一條前段、第二條
    ，逕以簡易判決諭知：「乙○○從事業務之人，因業務上之過失傷害人，處有期
    徒刑參月，如易科罰金，以參佰元折算壹日。」，經核認事用法，均無違誤，量
    刑亦屬妥適，應予維持。被告所執上訴理由，核非有理，應予駁回。
三、惟查被告前於八十一年十二月十四日因詐欺受有期徒刑三月之宣告確定，嗣於八
    十二年五月四日執行完畢後，五年以內未曾受有期徒刑以上刑之宣告，此有臺灣
    高等法院被告全國前案紀錄表一份在卷可考，其於本院宣判前與被害人達成和解
    並賠償損害，此有被害人具名之撤回告訴狀暨和解書各一紙在卷可按，且被告係
    因一時疏忽，誤觸刑章，歷此教訓，應知戒慎而無再犯之虞，本院認其所受宣告
    之刑以暫不執行為適當，併予諭知緩刑二年，以啟自新。
據上論斷，應依刑事訴訟法第四百五十五條之一第一項、第三項、第三百六十八條，
刑法第七十四條第二款判決如主文。
本案經檢察官蘇揚旭到庭執行職務。
中　　　華　　　民　　　國　　九十三　　年　　　七　　　月　　二十一　　日
                                    臺灣板橋地方法院刑事第十三庭
                                        審判長法官  王復生
                                              法官　白光華
                                              法官　陳明珠
右正本證明與原本無異
本件不得上訴
                                              書記官  陳慧儷
中　　　華　　　民　　　國　　九十三　　年　　　七　　　月　　二十一　　日
